【裁判字號】    97,易,2941
【裁判日期】    980219
【裁判案由】    傷害等
【裁判全文】
臺灣臺北地方法院刑事判決              97年度易字第2941號
公  訴  人  臺灣臺北地方法院檢察署檢察官
被      告  乙○○
            丙○○
上  一  人
選任辯護人  彭志傑律師
被      告  甲○○
上列被告等因家庭暴力之傷害等案件，經檢察官聲請簡易判決處
刑（九十七年度偵字第一六七八七號），本院受理後（九十七年
度簡字第三三八五號），認不宜以簡易判決處刑，改依通常程序
審理，判決如下：
    主  文
乙○○以加害生命、身體之事，恐嚇他人致生危害於安全，處拘
役伍拾日，如易科罰金，以新臺幣壹仟元折算壹日。又共同傷害
人之身體，處有期徒刑肆月，如易科罰金，以新臺幣壹仟元折算
壹日；又傷害人之身體，處有期徒刑月，如易科罰金，以新臺
幣壹仟元折算壹日。應執行有期徒刑陸月，如易科罰金，以新臺
幣壹仟元折算壹日。
丙○○傷害人之身體，處拘役拾日，如易科罰金，以新臺幣壹
仟元折算壹日。被訴傷害甲○○部分公訴不受理。
甲○○共同傷害人之身體，處拘役拾日，如易科罰金，以新臺
幣壹仟元折算壹日。
    事  實
一、乙○○、丙○○、甲○○為兄弟，屬家庭暴力防治法第三條
    第四款之家庭成員關係。乙○○於民國九十六年十二月十日
    二十二時許，因細故與丙○○發生爭執，竟基於妨害自由之
    犯意，在臺北市○○區○○路四段二一號一樓丙○○之住處
    外，以：「三天內，不是你女兒就是你太太，我一定要讓他
    死」等足以加害生命、身體之言語，恐嚇丙○○及其妻戊○○、其女丁○○，使丙○○、戊○○、丁○○心生畏懼，致
    生危害於安全。
二、乙○○於爭執結束後，怒氣未消，竟萌生傷害之犯意，返回
    其位於上址五樓頂之居所，拿取水果刀一把後，下樓吆喝居
    於上址二樓之甲○○幫忙，甲○○乃與乙○○基於共同傷害
    之犯意聯絡，下樓與丙○○理論，丙○○見狀，亦基於傷害
    之犯意，返回其住處拿取高爾夫球桿二支，三人旋在丙○○
    住處外之樓梯間互相鬥毆，乙○○手持水果刀向丙○○逼近
    ，丙○○即手持高爾夫球桿向上揮舞反擊，乙○○即以左手
    抵擋丙○○揮舞之高爾夫球桿，右手持水果刀搶奪丙○○之
    高爾夫球桿，並以水果刀劃傷丙○○之左手手指，甲○○則
    趁乙○○搶奪丙○○之高爾夫球桿時，自丙○○後方徒手毆
    打丙○○之額頭，丙○○即轉身逃跑，乙○○於搶下丙○○
    手中之二支高爾夫球桿後，先以其雙手及右膝將其中一支高
    爾夫球桿折斷，甲○○旋自乙○○手中接過另一根尚未折斷
    之高爾夫球桿追打丙○○左小腿，造成丙○○受有左手指切
    割傷併第二指橈側神經血管斷裂、第二、三屈指淺肌腱部分
    斷裂、第四指屈指深肌腱部分斷裂、第五指遠端指節軟組織
    缺損、額頭紅腫及左小腿瘀傷之傷害，乙○○受有左小指紅
    腫之傷害，甲○○則受有右手紅腫、右前臂、右腳擦傷之傷
    害（丙○○被訴傷害甲○○部分未據告訴，詳如後述）。乙○○見戊○○前來勸架，乃另基於傷害之犯意，持上開已折
    斷之高爾夫球桿一支，毆打戊○○之頭部及上臂，致戊○○
    受有頭部外傷併左前額三×三公分血腫、○點五公分撕裂傷
    、左上臂四×六公分瘀傷、右上臂五×六公分瘀傷之傷害。
    嗣丁○○旋即報警處理，而查獲上情。
三、案經乙○○、丙○○、戊○○訴由臺北市政府警察局文山第
    二分局報告臺灣臺北地方法院檢察署檢察官偵查起訴。
    理  由
壹、有罪部分：
一、證據之認定：
  (一)證據能力部分：
    按被告以外之人於審判外之言詞或書面陳述，除法律有規定
    者外，不得作為證據；又被告以外之人於審判外之陳述，雖
    不符同法第一百五十九條之一至第一百五十九條之四之規定
    ，而經當事人於審判程序同意作為證據，法院審酌該言詞陳
    述或書面陳述作成時之情況，認為適當者，亦得為證據。當
    事人、代理人或辯護人於法院調查證據時，知有第一百五十
    九條第一項不得為證據之情形，而未於言詞辯論終結前聲明
    異議者，視為有前項之同意，刑事訴訟法第一百五十九條第
    一項、第一百五十九條之五分別定有明文。查本案以下所引
    用之各項證據方法，因公訴人、被告乙○○、丙○○、甲○○及被告丙○○之選任辯護人於本院準備程序及審判期日中
    均未予爭執其證據能力，且迄至言詞辯論終結前亦未再聲明
    異議（本院九十八年二月五日審判筆錄參照），本院審酌該
    等言詞或書面陳述作成時之情況，並無不宜作為證據之情事
    ，依刑事訴訟法第一百五十九條之五之規定，自得作為證據
    ，合先敘明。
  (二)被告乙○○、丙○○、甲○○固均承認有於上揭時、地發生
    衝突之事實，惟均矢口否認有何恐嚇及傷害之犯行，被告乙○○辯稱：我承認我有以水果刀傷害丙○○的手指頭，但是
    我沒有打戊○○，也沒有對丙○○說「三天內，不是你女兒
    就是你太太，我一定要讓他死」云云；被告丙○○辯稱：我
    是因為看到乙○○手上有拿東西，為了正當防衛才會拿高爾
    夫球桿出門，乙○○拿刀攻擊我時，我以高爾夫球桿阻擋，
    但是高爾夫球桿被乙○○搶走，我沒有攻擊乙○○及甲○○
    云云；甲○○則辯稱：當天乙○○叫我下樓後，我只是基於
    本能去搶丙○○手上的高爾夫球桿，過程中我有拉扯丙○○
    ，但是那不是攻擊，搶過高爾夫球桿後，我有作勢要攻擊丙○○而把高爾夫球桿往地下揮，並追著丙○○跑，但是沒有
    追到云云。
  (三)經查：
  1.被告乙○○被訴傷害丙○○、戊○○，及恐嚇丙○○、戊○○、丁○○部分：
  (1)被訴傷害丙○○部分：
    上開事實二所載被告乙○○傷害丙○○部分，業據證人即告
    訴人丙○○於本院九十八年二月五日審理時指訴綦詳（本院
    當日審判筆錄參照），核與證人戊○○於本院九十七年十二
    月十八日審理時證述情節大致相符（本院當日審判筆錄參照
    ），並有國防醫學院三軍總醫院（下稱三軍總醫院）附設民
    眾診療服務處於九十六年十二月十三日出具之丙○○診斷證
    明書一紙、三軍總醫院九十八年一月十四日院三病歷字第○
    九八○○○○六二一號函檢附丙○○病歷影本一份及高爾夫
    球桿、丙○○所著外套相片四張附卷可稽（偵卷第三四頁、
    第四一頁、第四二頁，本院卷第七五頁至第一一三頁參照）
    ，且被告乙○○於本院九十八年二月五日審理時，亦對傷害
    丙○○之部分供承不諱（本院當日審判筆錄參照），是依
    告訴人丙○○之指訴、證人戊○○之證述、上揭三軍總
    醫院診斷證明書一紙、上揭三軍總醫院函文檢附丙○○病
    歷影本一份及高爾夫球桿、丙○○所著外套相片四張等補
    強證據，已足資擔保被告乙○○於本院審理時所為上開任意
    性自白具有相當程度之真實性，而得確信被告乙○○上述自
    白之犯罪事實確屬真實，從而依刑事訴訟法第一百五十六條
    第一項及同條第二項規定，自得依被告乙○○上述自白及各
    該補強證據，認定被告乙○○確有為上揭傷害丙○○之犯行
    ，本件事證明確，被告乙○○之犯行堪以認定。
  (2)被訴恐嚇丙○○、戊○○、丁○○部分：
  證人戊○○於本院九十七年十二月十八日審理時結證稱：九
    十六年十二月十日二十二時許，我跟我先生丙○○出去外面
    遛狗返家時，發現乙○○在我們公寓入口那邊等我們，我站
    在公寓入口對面的人行道上，看丙○○走過馬路去和乙○○
    講話。乙○○要求丙○○不要幫大哥林惠堂繳電費，他一直
    要陳述，但丙○○不讓他有完整陳述的機會，雙方當下氣氛
    不是很好，就吵起來，乙○○惱羞成怒，當場就說：三天內
    ，不是你太太就是你女兒，我一定要讓他死（臺語），丙○○則回說：有事找我就好，不要找我太太及女兒，而且也不
    需要三天。因為乙○○與丙○○對話的聲音很大，所以我都
    有聽到，且乙○○一再重複要讓我及女兒死的話，讓我心裡
    很發毛、很害怕等語綦詳（本院當日審判筆錄參照）。
  證人丁○○亦於本院九十七年十二月十八日審理時結證稱：
    九十六年十二月十日二十二時許，我有聽到乙○○與我爸爸
    丙○○在我家門口吵得很兇，我沒有聽到他們爭吵的內容，
    但是後來我有聽到乙○○到我家門口用臺語說：三天內要把
    你太太及女兒殺死的話。因為乙○○這句話重複說了二、三
    次，所以我才聽得清楚，並且感到很害怕等語明確（本院當
    日審判筆錄參照）。
  證人即被告丙○○則於本院九十八年二月五日審理時結證稱
    ：九十六年十二月十日二十時許，我與我太太戊○○遛狗回
    來，看到乙○○站在我家一樓中庭等我，跟我說樓上被斷電
    的事。當時我回答他：那是你們樓上的事，不要來找我，乙○○聽到我這樣回答後，就很不爽，說：三天之內要殺死我
    太太及我女兒。他說這句話時，我覺得害怕，就與乙○○吵
    起來，而乙○○就一直強調要殺我太太及女兒等語屬實（本
    院當日審判筆錄參照）。
  互核上揭三位證人之證詞，可見其等對於被告乙○○於上揭
    時、地口出要殺死戊○○、丁○○等恐嚇言語之經過，陳述
    均大致相符，又本院審酌上揭三位證人均歷經警詢、偵訊及
    本院交互詰問，對於被告乙○○如何出言恐嚇，則均始終證
    述如一，而無矛盾之處，足證其等所言非虛，被告乙○○確
    有於上揭時、地，以「三天內，不是你女兒就是你太太，我
    一定要讓他死」等足以加害生命、身體之言語，恐嚇丙○○
    及其妻戊○○、其女丁○○，使丙○○、戊○○、丁○○心
    生畏懼，致生危害於安全之事實甚明。被告乙○○徒以：我
    沒有恐嚇丙○○的太太及女兒等語置辯，應屬事後卸責之詞
    ，委無足採。
  (3)被訴傷害戊○○部分：
  證人即告訴人戊○○於本院九十七年十二月十八日審理時結
    證稱：九十六年十二月十日晚上，我與丙○○遛狗返家時、
    丙○○在我家門口與乙○○爭吵完後，我們與乙○○就各自
    回家，後來丙○○又拿著高爾夫球桿出門，我才發現乙○○
    在門口叫囂。因為我怕丙○○拿著高爾夫球桿出門會有危險
    ，所以我就躲在鐵門後面看，並叫丁○○報警。當我看到乙○○及甲○○從樓上衝下來押著丙○○，我就跑出來要勸架
    ，然後我看到乙○○拿著高爾夫球桿從丙○○背後要打下，
    我叫丙○○趕快跑，丙○○就跑走，甲○○則去追丙○○，
    現場剩下我及乙○○，乙○○就拿著高爾夫球桿從我左臉太
    陽穴打下，且我的左臂及右臂也都被打到。因為乙○○打得
    很重，我驚嚇問他為何打我，並跑回家，叫丁○○趕快再打
    電話報警等語綦詳（本院當日審判筆錄參照）。
  證人丁○○則於本院同日審理時結證稱：九十六年十二月十
    日二十二時許，我爸爸丙○○與乙○○在我家門口吵架完返
    家後，丙○○手持高爾夫球桿出門，我媽媽戊○○則跟著出
    去，但我不知道她跟出去的原因。因為外面吵得很大聲，我
    就站到家門口，看到戊○○跑過來，乙○○則跟在他後面，
    手拿著丙○○之前拿出去的高爾夫球桿走過來，在距離我家
    門口約五步的地方打戊○○的頭及手二下，我馬上跑回家，
    打電話報警，之後戊○○也跑回家，我就與戊○○在家裡等
    警察來等語明確（本院當日審判筆錄參照）。
  互核上揭二位證人之證詞，對於被告乙○○於上揭時、地手
    持高爾夫球桿毆打戊○○之頭部、手部之經過，陳述大致相
    符，此外，並有三軍總醫院於九十六年十二月十一日出具之
    戊○○診斷證明書一紙、高爾夫球桿相片二張及戊○○自行
    拍攝之傷勢相片四張在卷可佐（偵卷第三五頁、第三九頁至
    第四一頁參照），堪信屬實。
  至被告乙○○雖另以：戊○○所提出傷勢相片上之傷是偽造
    的等語置辯，惟查，經核戊○○所提出之傷勢相片，其上顯
    示左前額近左眼處血腫、左上臂近手肘處瘀傷等情，核與上
    揭三軍總醫院所出具之診斷證明書上記載：頭部外傷併左前
    額三×三公分血腫、○點五公分撕裂傷、左上臂四×六公分
    瘀傷、右上臂五×六公分瘀傷等語大致相符，亦與證人戊○○、丁○○上揭證詞所證被告乙○○傷害戊○○之部位吻合
    ，堪信上揭傷勢照片，確係戊○○遭逢被告乙○○傷害後，
    為忠實呈現其傷勢所拍攝，被告乙○○空言指摘，自不足採
    。
  (4)綜上所述，被告乙○○確有於上揭事實一、二所載之時、地
    ，以：「三天內，不是你女兒就是你太太，我一定要讓他死
    」等足以加害生命、身體之言語，恐嚇丙○○、戊○○及丁○○，並先持水果刀傷害丙○○，復持高爾夫球桿傷害戊○○之行為。被告乙○○所為上開辯解，均屬事後卸責之詞，
    不足採信，本件事證明確，被告之犯行堪以認定，應依法論
    科。
  2.被告丙○○被訴傷害乙○○部分：
  (1)被告丙○○確實於上揭時、地，手持高爾夫球桿，與手持水
    果刀之乙○○互相扭打，過程中乙○○以左手抵擋丙○○高
    爾夫球桿之攻擊，並以右手持水果刀搶奪丙○○之高爾夫球
    桿時，因而受有左小指紅腫之傷害等情，業據證人即告訴人
    乙○○於本院九十七年十二月十八日審理時結證稱：九十六
    年十二月十日二十二時許，我去找丙○○，談叫他幫大哥林
    惠堂處理銀行貸款的事情而吵起來後，我在人行道上叫了甲○○一聲，就拿藥草回五樓頂的居處。上樓後，我拿著刀子
    要去切藥草，當好五樓電被停掉，我就把藥草擺著，手拿著
    刀子下樓，去找丙○○拿我的所有權狀。我一下到樓梯間，
    打開樓梯間通往中庭的門，丙○○就兩手合握兩支高爾夫球
    桿，往我頭打下來，但是沒有打到，因為我用左手接住他的
    兩支高爾夫球桿，再用右手持刀順勢往上抓住高爾夫球桿另
    一邊，兩隻手一起押下來，腳抬起來，把其中一支高爾夫球
    桿折斷。我的左手小指在接住丙○○攻擊我的高爾夫球桿時
    有受傷，至於右膝蓋及右小腿的擦傷則是因為搶下高爾夫球
    桿後要折斷時受傷的。在我搶下高爾夫球桿後，我跟丙○○
    就沒有再發生肢體衝突了等語甚詳（本院當日審判筆錄參照
    ），核與甲○○於本院九十八年二月五日審理時結證稱：九
    十六年十二月十日二十二時許，我在聽廣播時，聽到我二哥
    叫我下樓，我下樓後看到丙○○拿著兩支高爾夫球桿從他家
    裡衝出來，丙○○作勢要打我，我躲到鐵門裡，所以他沒有
    打到我，後來丙○○就衝過去打乙○○，乙○○順手接住高
    爾夫球桿，把高爾夫球桿折斷，後來到萬芳醫院時，乙○○
    說他手指因為接高爾夫球桿而受傷等語大致相符（本院當日
    審判筆錄參照），此外，並有臺北市立聯合醫院萬芳院區（
    下稱萬芳醫院）診斷證明書一紙及高爾夫球桿相片二張在卷
    足憑（偵卷第三六頁、第四一頁參照），堪信屬實。
  (2)被告辯解不足採信之理由：
    被告丙○○雖以：我是因為看到乙○○手上有拿東西，才會
    拿高爾夫球桿出門，是乙○○拿刀攻擊我，我才以高爾夫球
    桿阻擋，我是正當防衛等語置辯，惟查：
  按「刑法第三十六條（按：即現行刑法第二十三條）規定正
    當防衛之要件，必對於現在之不正侵害，始能成立，若侵害
    已過去，或預料有侵害而侵害尚屬未來，則其加害行為，自
    無正當防衛之可言。」、「正當防衛以對於現在不法之侵害
    為條件，縱如上訴人所云恐遭傷害，始開槍示威，但被害人
    之加害與否，僅在顧慮之中，既非對於現在不法之侵害加以
    防衛，即與刑法第二十三條之規定不符。」，此有最高法院
    十九年上字第一一七四號、三十八年臺上字第二九號判例意
    旨可資參照。
  查乙○○與被告丙○○爭吵返家後，復持水果刀下樓找被告
    丙○○時，被告丙○○人在家中，看不清楚乙○○手上所持
    為何物，且其與乙○○間，有鐵門阻隔，此為被告丙○○於
    本院九十八年二月五日審理時所自承（本院當日審判筆錄參
    照），則斯時縱認乙○○確於門外叫囂，然丙○○亦因有鐵
    門之保護而安全無虞，並未面臨不法之侵害，揆諸上揭判例
    意旨，其手持高爾夫球桿出門與乙○○扭打之行為，自與正
    當防衛之要件有所不符；況查，丙○○於本院上揭期日審理
    時，經檢察官詢問其手持高爾夫球桿出門與乙○○理論之理
    由時，其答稱：因為乙○○常常恐嚇要殺我全家，也常對我
    媽媽恐嚇，我若不與他們理論，他們永遠認為吃定我等語（
    本院當日審判筆錄參照），更可證其係因與乙○○間長期積
    怨已深，於此次衝突引爆後，為逞一時之氣，而持高爾夫球
    桿出門理論，其主觀上並非僅係對現在不法之侵害為正當防
    衛甚明，是被告丙○○所辯，應係事後卸責之詞，不足採信
    。
  (3)綜上所述，被告丙○○確實於上揭事實二所載時、地，以高
    爾夫球桿傷害乙○○，致乙○○為抵擋其攻擊而受有左小指
    紅腫之傷害。被告丙○○所為上開辯解，核與正當防衛要件
    不符，本件事證明確，被告之犯行堪以認定，應依法論科。
  3.被告甲○○被訴傷害丙○○部分：
  (1)證人即告訴人丙○○於本院九十八年二月五日審理時結證稱
    ：九十六年十二月十日二十二時許，我與我太太戊○○遛狗
    返家、在家門口與乙○○爭吵完、我們各自回家過了五分鐘
    後，乙○○又到我家門外叫我出來，我從鐵門欄杆看到乙○○拿著一個黑黑長長的東西，但因為天色暗我看不清楚是什
    麼，我就回房間拿兩支高爾夫球桿自衛，然後聽到乙○○跑
    到一樓馬路上，用臺語叫甲○○下樓。乙○○叫完甲○○後
    ，又跑回我家門口叫我出來，我就拿著二支高爾夫球桿出去
    ，乙○○靠過來，甲○○也從樓上下來站在公寓大門口，這
    時我看到乙○○拿著刀逼近，我急忙去擋，甲○○就從我後
    面撲過來，一拳打到我頭上，把我眼鏡打掉，眼睛刮到我的
    額頭，造成我頭部受傷，情形就如同偵卷第三八頁下方相片
    ，然後我的高爾夫球桿就被乙○○搶走。這時楊玉明剛好出
    來，要我趕快跑，甲○○就拿著球桿追我，往我身後打，打
    到我的左腳，我左腳的傷勢就如同偵卷第三八頁上方相片。
    我繼續跑了一百公尺左右，請豆漿店店家幫我報警，後來警
    車過來，我就把警察攔下，警察就把我送到三軍總醫院，到
    了三軍總醫院，主治大夫說我的手很嚴重，要動手術，但頭
    及腳的部分則沒有幫我治療等語明確（本院當日審判筆錄參
    照），核與其所提出、自行拍攝之傷勢相片上，顯示丙○○
    額頭紅腫並留有眼鏡鏡腳壓痕、左小腿內側瘀傷等情大致相
    符（偵卷第三八頁參照），堪信屬實。
  (2)被告甲○○雖以：當天乙○○叫我下樓後，我只是基於本能
    去搶丙○○手上的高爾夫球桿，過程中我有拉扯丙○○，但
    是那不是攻擊，搶過高爾夫球桿後，我有作勢要攻擊丙○○
    而把高爾夫球桿往地下揮，並追著丙○○跑，但是沒有追到
    云云置辯。惟查，被告甲○○於九十六年十二月十一日警詢
    時即已自承：「當我三哥（即丙○○）去打我二哥（即乙○○）時，我二哥擋下來了，我一時氣憤便衝過去用拳頭打我
    三哥，我不記得打了多少下，也不知道打到什麼部位，我沒
    有攜帶任何器具，我是徒手回擊」等語明確（偵卷第十八頁
    至第二一頁參照），且於本院九十八年二月五日審理時當庭
    表示其於警詢時供述屬實（本院當日審判筆錄參照），足認
    被告甲○○至本院審理時改口稱：我有用拳頭攻擊丙○○但
    是沒有攻擊到，只是拉扯到丙○○，把丙○○推開云云，純
    屬事後卸責之詞，不足採信；又被告甲○○於本院上揭期日
    審理時，復自承：我搶完高爾夫球桿後，作勢要反擊丙○○
    ，而把高爾夫球桿往地下揮等語（本院當日審判筆錄參照）
    ，衡情其於奔跑中以高爾夫球桿向丙○○下方揮擊之角度，
    所可能造成之傷勢，亦與證人丙○○之證詞及其所提出相片
    傷勢相當，是其所辯：僅係作勢反擊，並未攻擊丙○○云云
    ，亦不足採。
  (3)綜上所述，被告甲○○確實於上揭事實二所載時、地，接續
    以拳頭毆打丙○○之額頭，再以高爾夫球桿傷害丙○○之左
    腳之行為。被告甲○○所為上開辯解，均屬事後卸責之詞，
    不足採信。本件事證明確，被告之犯行堪以認定，應依法論
    科。
二、論罪科刑之法律適用：
  (一)核被告乙○○所為，係犯刑法第三百零五條之恐嚇危害安全
    罪及同法第二百七十七條第一項之傷害罪，被告丙○○、甲○○所為，均係犯刑法第二百七十七條第一項之傷害罪。被
    告乙○○、丙○○、甲○○三人為兄弟，告訴人戊○○則為
    被告乙○○之弟媳，均屬家庭暴力防治法第三條第四款所定
    之家庭成員，此有被告三人之戶役政資料各一紙在卷可參，
    是被告乙○○所為上揭事實一、二所載之恐嚇危害安全罪及
    傷害罪，及被告丙○○、甲○○分別所為上揭事實二所載之
    傷害罪，亦均屬家庭暴力防治法第二條第二款所稱之家庭暴
    力罪。
  (二)被告乙○○所為上揭事實一所載之恐嚇行為，及其分別對丙○○、戊○○所為上揭事實二所載之傷害行為，犯意各別，
    行為互異，應予分論併罰；至被告甲○○先後對丙○○之額
    頭及左腳所施之傷害行為，在其主觀上，各個舉動不過為其
    犯罪行為之一部分，且該數舉動於同時同地實施，侵害同一
    之法益，各行為之獨立性極為薄弱，依一般社會健全觀念，
    在時間差距上，難以強行分開，為包括一罪之接續犯，僅論
    以一罪。又被告乙○○、甲○○二人就傷害丙○○犯行部分
    有犯意聯絡及行為分擔，為共同正犯。
  (三)爰審酌被告乙○○身為兄長，不思友愛弟弟、弟妹，於細故
    口角即以加害生命、身體之事恐嚇其弟丙○○全家，並持客
    觀上足以傷人之水果刀攻擊丙○○，及於搶下丙○○之高爾
    夫球桿後不思善了，竟進而持以攻擊手無寸鐵、前往勸架之
    楊玉明；被告丙○○身為弟弟，不能敬愛兄長，於口角衝突
    後，不循理性方式解決衝突，竟持高爾夫球桿攻擊兄長；被
    告甲○○明知其兄乙○○、丙○○於衝突發生之際已喪失理
    性，到場後非但未能予以勸阻，反趁隙攻擊其兄丙○○，均
    應予以非難，且至今均未能達成和解，及被告乙○○坦承部
    分犯行，被告丙○○、甲○○猶飾詞狡卸，暨其等犯罪之動
    機、目的、素行、智識程度及分別所造成之危害等一切情狀
    ，分別量處如主文所示之刑，及就被告乙○○所宣告之有期
    徒刑部分，定其應執行之刑，並均諭知易科罰金之折算標準
    。
貳、公訴不受理部分：
一、公訴意旨另以：被告丙○○與甲○○為兄弟關係，屬家庭暴
    力防治法第三條第四款之家庭成員關係，平日感情欠和睦，
    於九十六年十二月十日二時二時許，乙○○持水果刀與持高
    爾夫球桿之丙○○基於傷害之故意互相攻擊時，過程中乙○○吆喝甲○○下樓幫忙，甲○○亦因此下樓與丙○○扭打，
    造成甲○○受有右手紅腫、右前臂、右腳擦傷之傷害，因認
    被告丙○○涉犯刑法第二百七十七條第一項之傷害罪嫌等語
    。
二、按告訴乃論之罪，未經告訴者，應諭知不受理之判決，刑事
    訴訟法第三百零三條第三款定有明文。
三、查本件被告丙○○被訴傷害甲○○案件，公訴意旨認被告丙○○係犯刑法第二百七十七條第一項之傷害罪，依同法第二
    百八十七條前段之規定，須告訴乃論。查被害人甲○○於九
    十六年十二月十一日警詢時，僅表示其欲暫時保留告訴權，
    並未明確提出告訴（偵卷第十八頁至第二一頁參照），迄本
    院九十八年二月五日審理時，更陳稱：其並沒有對丙○○提
    出告訴等語（本院當日審判筆錄參照）。是本件被告丙○○
    被訴傷害甲○○部分，既未經告訴，揆諸上開說明，即應就
    此部分諭知不受理之判決。
據上論斷，應依刑事訴訟法第二百九十九條第一項前段、第三百
零三條第三款，刑法第二十八條、第二百七十七條第一項、第三
百零五條、第五十一條第五款、第四十一條第一項前段，刑法施
行法第一條之一，判決如主文。
本案經檢察官廖先志到庭執行職務。
中    華    民    國    98    年    2     月    19    日
                  刑事第九庭審判長法  官  林怡秀
                                  法  官  劉素如
                                  法  官  張詩芸
以上正本證明與原本無異。
如不服本判決應於收受送達後10日內向本院提出上訴書狀，並應
敘述具體理由；其未敘述上訴理由者，應於上訴期間屆滿後20日
內向本院補提理由書（均須按他造當事人之人數附繕）「切勿逕
送上級法院」。
                                  書記官  顏淑華
中    華    民    國    98    年    2     月    19    日
附錄本案論罪科刑法條全文
中華民國刑法第二百七十七條
（普通傷害罪）
傷害人之身體或健康者，處三年以下有期徒刑、拘役或一千元以
下罰金。
犯前項之罪因而致人於死者，處無期徒刑或七年以上有期徒刑；
致重傷者，處三年以上十年以下有期徒刑。
中華民國刑法第三百零五條
（恐嚇危害安全罪）
以加害生命、身體、自由、名譽、財產之事，恐嚇他人致生危害
於安全者，處二年以下有期徒刑、拘役或三百元以下罰金。


司法院資訊處製作；財團法人民間司法改革基金會備份。
